臺灣臺中地方法院民事判決
111年度家繼簡字第6號
原      告  楊春草  
訴訟代理人  歐嘉文律師
複代理人    朱家穎律師
被      告  楊阮彩雲
            鄭楊秀女
            楊仁從  
            楊仁聲  
            楊仁庸  
上列當事人間請求分割遺產事件，本院於民國111年3月24日言詞
辯論終結，判決如下：
    主      文
一、兩造就被繼承人楊水發所遺如附表一所示之遺產，應依如附
    表一「分割方法」欄所示方法予以分割。
二、訴訟費用由兩造依如附表二所示應繼分比例負擔。
    理    由
壹、程序事項：
　　被告楊阮彩雲、鄭楊秀女、楊仁從、楊仁聲、楊仁庸（以下
    合稱被告5人）經合法通知，無正當理由，均未於言詞辯論
    期日到場，核無民事訴訟法第386條各款所列情形，爰依家
    事事件法第51條準用民事訴訟法第385條第1項前段規定，依
    原告之聲請，由其一造辯論而為判決。
貳、實體事項：
一、原告主張：被繼承人楊水發於民國110年1月29日死亡，遺有
    如附表一所示之遺產（下稱系爭遺產），兩造均為繼承人，
    應繼分比例如附表二所示。茲因兩造迄今無法達成分割遺產
    之協議，爰依民法第1164條規定，請求裁判分割系爭遺產。
    並聲明：如主文第一項所示。
二、被告5人均未於言詞辯論期日到場，亦未提出書狀作何聲明
    或陳述。
三、得心證之理由：
㈠、按遺產繼承人，除配偶外，依左列順序定之：1.直系血親卑
    親屬。2.父母。3.兄弟姊妹。4.祖父母。前條所定第一順序
    之繼承人，以親等近者為先。第1138條所定第一順序之繼承
    人，有於繼承開始前死亡或喪失繼承權者，由其直系血親卑
    親屬代位繼承其應繼分。同一順序之繼承人有數人時，按人
    數平均繼承。但法律另有規定者，不在此限。民法第1138條
    、第1139條、第1140條、第1141條定有明文。又耕地租賃為
    財產權之一種，且非專屬於被繼承人本身，是承租人死亡後
    ，其繼承人除拋棄繼承者外，依法均有繼承之權利，亦不因
    其是否有耕作能力而有所不同（最高法院85年度台上字第23
    86號、86年度台上字第2931號判決意旨參照）。
㈡、經查，原告主張被繼承人楊水發於110年1月29日死亡，遺有
    系爭遺產尚未分割，而兩造均為繼承人，應繼分比例如附表
    二所示，且兩造迄今未能協議分割系爭遺產等事實，業據其
    提出繼承系統表、戶籍謄本、財政部中區國稅局遺產稅免稅
    證明書、臺中市梧棲區公所110年9月13日梧區農建字第1100
    014699號函暨所附臺灣省臺中縣私有耕地租約書、臺中市政
    府地方稅務局房屋稅籍證明書、土地登記第一類謄本為證，
    且被告5人經合法通知，並未到庭，亦未提出書狀作何聲明
    或陳述，是本院審酌全卷資料，堪認原告之上開主張為實在
    。另經核上述私有耕地租約書、土地登記第一類謄本，可徵
    臺中市○○區○○段000○0000○000○0○000○0地號土地謄本之「其
    他登記事項」欄均註記「有三七五租約」，然臺中市○○區○○
    ○○000○0○000地號土地則均已塗銷註記，是原告主張臺中市○
    ○區○○○○000○0○000地號土地已無租賃權存在而不予列入被繼
    承人楊水發之遺產範圍，應屬可採。從而，原告依民法第11
    64條規定，請求分割兩造共有被繼承人楊水發所遺如附表一
    所示遺產，即屬有據。
㈢、系爭遺產之分割方法：
　1.按繼承人有數人時，在分割遺產前，各繼承人對於遺產全部
    為公同共有。繼承人得隨時請求分割遺產，但法律另有規定
    或契約另有訂定者，不在此限。此亦為民法第1151條、第11
    64條所明定。又按，公同共有物之分割，除法律另有規定外
    ，準用關於共有物分割之規定。另共有物之分割，依共有人
    協議之方法行之。分割之方法不能協議決定，或於協議決定
    後因消滅時效完成經共有人拒絕履行者，法院得因任何共有
    人之請求，命為下列之分配：⑴以原物分配於各共有人。但
    各共有人均受原物之分配顯有困難者，得將原物分配於部分
    共有人。⑵原物分配顯有困難時，得變賣共有物，以價金分
    配於各共有人；或以原物之一部分分配於各共有人，他部分
    變賣，以價金分配於各共有人。以原物為分配時，如共有人
    中有未受分配，或不能按其應有部分受分配者，得以金錢補
    償之。以原物為分配時，因共有人之利益或其他必要情形，
    得就共有物之一部分仍維持共有。民法第830條第2項、第82
    4條第1項至第4項分別定有明文。另終止遺產之公同共有關
    係，應以分割方式為之，將遺產之公同共有關係終止改為分
    別共有關係，性質上係屬分割遺產方法之一（最高法院82年
    台上字第748號判決要旨參照）。
  2.本院經審酌系爭遺產之性質、經濟效用及全體共有人間之利
    益及公平等情，認將遺產之公同共有關係終止改為分別共有
    關係，核屬分割遺產方法之一，對於兩造而言尚屬公平、適
    當，且與法無違，應為可採，爰裁判分割如附表一「分割方
    法」欄所示。
四、綜上所述，被繼承人楊水發遺有如附表一所示之財產未為分
    割，則原告本於民法第1164條之規定，請求分割遺產，為有
    理由，應予准許，並按附表二應繼分之比例分割為分別共有
    ，爰判決如主文第一項所示。　　
五、末按，因共有物分割、經界或其他性質上類似之事件涉訟，
    由敗訴當事人負擔訴訟費用顯失公平者，法院得酌量情形，
    命勝訴之當事人負擔其一部，民事訴訟法第80條之1定有明
    文。又因分割遺產之訴，係固有必要共同訴訟，兩造間本可
    互換地位，且兩造均蒙其利，是本院認本件之訴訟費用應由
    兩造各按其應繼分之比例負擔訴訟費用，較為公允，爰諭知
    訴訟費用之負擔如主文第二項所示。　　
六、訴訟費用負擔之依據：家事事件法第51條，民事訴訟法第80
    條之1。　　
中　　華　　民　　國　　111 　年　　4 　　月　　7 　　日
                   家事法庭     法  官　謝珮汝
以上正本係照原本作成。　　　　　　　
如對本判決上訴，須於判決送達後20日內向本院提出上訴狀（應
附繕本）。如委任律師提起上訴者，應一併繳納上訴審裁判費。
中　　華　　民　　國　　111 　年　　4 　　月　　7 　　日
                                書記官　劉燕媚
附表一：被繼承人楊水發之遺產及分割方法
編號 遺產項目   分割方法 1 臺中市梧棲區中央路2段48號未辦理保存登記建物之事實上處分權（權利範圍：全部）  由兩造按附表二所示之應繼分比例，分割為分別共有。  2 梧南字第27號租約之私有耕地租賃權（租賃範圍：臺中市○○區○○段000○0000○000○0○000○0地號土地）  同上。 

附表二：各繼承人應繼分權利比例
繼承人 應繼分比例 楊春草 6分之1 楊阮彩雲 6分之1 鄭楊秀女 6分之1 楊仁從 6分之1 楊仁聲 6分之1 楊仁庸 6分之1